臺灣高等法院民事判決
109年度上字第57號
上  訴  人  周承頡  
訴訟代理人  江昊緯律師
被  上訴人  洪家祥  
訴訟代理人  黃明展律師
            許竺筠律師

上列當事人間請求給付合夥出資事件，上訴人對於中華民國108
年10月1日臺灣新北地方法院108年度訴字第1616號第一審判決提
起上訴，上訴人並為訴之追加，本院於109年7月23日言詞辯論終
結，判決如下：
    主    文
上訴及追加之訴駁回。
第二審訴訟費用（含追加部分）由上訴人負擔。
    事    實    及    理    由
一、程序方面：
    按「訴狀送達後，原告不得將原訴變更或追加他訴。但有下
    列各款情形之一者，不在此限：二、請求之基礎事實同一者
    」，民事訴訟法第255條第1項第2款定有明文，並依同法第4
    46條第1項適用於第二審程序。經查，上訴人於本院追加民
    法第700條為請求權（見本院卷第77、156頁）；被上訴人則
    反對其追加（見本院卷第79、156頁）。由於上訴人追加之
    基礎事實仍為兩造間契約，依上開規定，應准許上訴人追加
    。
二、上訴人主張：上訴人經營訴外人添添滿企業有限公司（下稱
    添添滿公司），兩造於民國（下同）108年1月25日簽訂「增
    資隱名股東投資合約書」（下稱系爭契約），約定被上訴人
    增資新臺幣（下同）350萬元以取得該公司30%股份，只是股
    份仍然登記在上訴人名下，兩造遂成立隱名合夥關係。被上
　　訴人已給付第一期增資款100萬元，第二期款250萬元履行期
    限為108年3月31日，但是被上訴人迄未支付。爰依系爭合約
    出資請求權、民法第233條第1項、第203條，及追加同法第7
    00條規定，請求：被上訴人應給付上訴人250萬元，及自起
    訴狀影本送達翌日起至清償日止按年息百分之五計算之利息
    等語。
三、被上訴人則以：系爭合約甲方當事人係添添滿公司，上訴人
    並非甲方當事人。被上訴人向添添滿公司出資，僅就出資額
    負責，並非負擔無限責任，故系爭合約並非合夥契約。其次
　　，系爭合約已明定被上訴人取得添添滿公司30%股份，顯非
    隱名性質，參以合約並未約定隱名合夥事業、損益分擔，均
    與隱名合夥要件不符，故系爭合約並非隱名合夥性質。再其
    次，被上訴人所支付100萬元，上訴人已在108年3月16日同
    意退款。兩造復在108年3月22日合意調降被上訴人出資額為
    100萬元，故被上訴人不必再支付任何出資款。何況，添添
    滿公司現已停業，依民法第703條第3、6款與情事變更原則
　　，被上訴人毋庸再支付款項等語，資為抗辯。
四、原審就上訴人之請求，判決：上訴人之訴駁回。上訴人不服
    而提起上訴，聲明：㈠原判決廢棄；㈡被上訴人應給付上訴人
    250萬元，及自起訴狀影本送達翌日起至清償日止按年息百
    分之五計算之利息。被上訴人答辯聲明：上訴與追加之訴駁
    回。（上訴人追加訴訟標的，已如前述）
五、兩造不爭執事項：（見本院卷第65、105頁）
　㈠兩造於108年1月25日簽訂系爭合約，簽名欄記載：「甲方（
　　原公司代表人）：周承頡」、「乙方：洪家祥」（見原審卷
    第17-19頁契約書)
　㈡依系爭合約，甲方應增資100萬元，被上訴人應增資350萬元
　　。被上訴人僅交付100萬元。
　㈢被上訴人所提出下列資料，上訴人不爭執其形式真正（見本
    院卷第65頁筆錄）：
　　⒈108年3月22日會議紀錄與Line截圖（見原審卷第63-66頁
　　　、本院卷第55-57頁）
　　⒉108年3月16日與17日Line截圖（見本院卷第59頁）。
　㈣添添滿公司登記資本額20萬元，股東僅上訴人1人，已在108
    年4月23日停業（見原審卷第61頁網路資料）
　㈤上訴人Line名稱為「MORGAN」，被上訴人父親周尚德Line名
    稱為「Santa Chou周尚德」（見本院卷64-65頁）
六、本院之判斷：
  ㈠上訴人是否為系爭合約當事人？
    ⒈按「解釋意思表示，應探求當事人之真意，不得拘泥於所
      用之辭句」，民法第98條定有明文。次按解釋契約，應於
      文義上及論理上詳為推求，以探求當事人立約時之真意，
      並通觀契約全文，斟酌訂立契約當時及過去之事實、交易
      上之習慣等其他一切證據資料，本於經驗法則及誠信原則
      ，從該意思表示所根基之原因事實、主要目的、經濟價值
      、社會客觀認知及當事人所欲表示之法律效果，作全盤之
      觀察，以為判斷之基礎，不能徒拘泥字面或截取書據中一
      二語，任意推解致失其真意（最高法院98年度台上字第19
      25號判決意旨參照）
　　⒉經查，系爭合約表明「茲因與周承頡（甲方）及洪家祥（
　　　乙方）合意共同增資，添添滿企業有限公司（以下稱：原
      公司）股份，共同持有電線桿餐飲目前旗下三間分店，中
      和店（新北市○○區○○路○段000號1樓），資產價值為新臺
      幣肆佰萬元整；板橋店（新北市○○區○○路00號1樓），資
      產價值為新臺幣肆佰萬元整；民生店（臺北市○○區○○○路○
      段000巷0弄00號1樓），資產價值為新臺幣貳佰萬元整… 
      」，依其文義，系爭合約甲方為上訴人
　　　，乙方為被上訴人，二人共同增資添添滿公司，共同持有
      上開三分店之資產。其次，系爭合約另記載「…增資後總
      資本額總值為：合計共新臺幣壹千伍百萬元整，由甲方增
      資新臺幣壹佰伍拾萬元整，持有70%股份（即原公司代表
      人），由乙方增資：新臺幣叁佰伍拾萬整，持有30%股份
　　　，共計100%股份，由於原公司已先前成立，為免除再辦理
      乙方的官方人名登記程序，故目前以隱名股東合約書簽訂
　　　，一切權益亦同登記股東，以利備忘與進行後續事宜特此
      證明……」、「…共同合訂於108年元月份，甲方原存帳上餘
      額為：新臺幣壹佰伍拾萬元整，由乙方匯入增資股金
　　　：新臺幣壹佰萬元整，至指定帳戶（玉山銀行長春分行周
      承頡0000000000000）…」等語（見原審卷第17頁契約書
　　　）。足認兩造係合意增資添添滿公司，上訴人應增資150
      萬元，增資後就添添滿公司總持股為70%，被上訴人應增
      資350萬元以取得該公司30%股份；系爭合約並約定被上訴
      人將增資款匯入上訴人本人在玉山銀行帳戶。益證系爭合
      約當事人分別為上訴人與被上訴人。
　　⒊至於系爭合約記載「…合意共同增資添添滿企業有限公司（
      以下稱：原公司）…」，簽名欄亦記載：「甲方（原公司
      代表人）：周承頡」等語（見原審卷第17、19頁契約書
　　　）。經核應僅係彰顯上訴人（甲方）身分為添添滿公司原
      代表人，增資內容為添添滿公司股份而已；尚無從推論系
      爭合約甲方當事人係添添滿公司。是以被上訴人辯稱上訴
      人並非系爭合約當事人云云（見本院卷第136-137頁），
      尚無可採。
　　⒋從而，上訴人主張其為系爭合約當事人，應屬可取。　
  ㈡上訴人是否可以請求被上訴人交付250萬元增資款？ 
　　⒈系爭合約約定被上訴人增資額為350萬元，被上訴人已支付
      100萬元，此固為兩造所不爭（見不爭執事項㈡）。
　　⒉惟，兩造與周尚德（被上訴人父親）嗣於108年3月22日開
      會並合意：「⒈洪家祥100萬和MORGAN（指上訴人）150萬
      用途及時間點。⒉板橋店∕中和店資產400由會計師提證。⒊
      資料提供。⒋民生店清算，增資案清算。⒌洪家祥僅100萬
      投資增資案。⒍新計畫書作成」，亦有兩造不爭執之會議
      紀錄在卷（見不爭執事項㈢）。綜合會議紀錄全文，兩造
      考量板橋店與中和店各400萬元資產資料，需要會計師查
      核，民生店（資產200萬元）已進行清算，遂合意修正系
      爭合約內容。參諸會議紀錄第⒈點係記載「洪家祥100萬…
      用途及時間點」，可知該次會議並非以被上訴人增資350
      萬元為目標，而是調降被上訴人增資款為100萬元，確認
      被上訴人「僅100萬投資增資案」，再規畫各家店面之處
      理方案。則上訴人主張會議紀錄是表彰被上訴人僅支付10
      0萬元；並無調降增資額情事云云（見本院卷第75頁）；
      顯與會議紀錄全文意旨不符。
　　⒊周尚德將108年3月22日會議紀錄以Line傳送予上訴人，並
      表示「謝謝您今天的蒞臨會議，會議結論如下記：1.增資
      案洪家祥僅投資台幣100萬元。2.新增資合約書將再雙方
      會簽」，上訴人收到Line訊息後，則以「點頭」圖案回應
      ，亦有兩造不爭執之Line截圖可證（見不爭執事項㈢）
　　　。依其內容，上訴人亦認為兩造同意「增資案洪家祥僅投
      資台幣100萬元」，足認兩造間系爭合約所約定被上訴人
      之投資款已調降為100萬元，而被上訴人已給付100萬元，
      詳如前述，則上訴人依系爭合約請求被上訴人再給付250
      萬元，於法即屬無據。至於簽立新增資合約書，僅做為兩
      造留存資料之用，尚非調降被上訴人增資額之必要條件。
      則上訴人空言其未回應周尚德Line；且兩造事後並未另定
      新約，仍受系爭合約增資額所拘束云云（見本院卷第64、
      75頁）；洵無可採。
　　⒋況，添添滿公司業已在108年4月23日停業（見不爭執事項㈣
      ），系爭合約原所預定「增加（添添滿公司）整體營收
　　　及未來發展」之目的（見原審卷第19頁契約），顯已無法
      達成；則被上訴人援引民法第708條第3款、情事變更法理
      ，拒絕支付第二期增資款250萬元，亦屬可採，上訴人追
      加依據民法第700條為請求，於法即屬無據。
七、綜上所述，上訴人依據系爭合約出資請求權、民法第233條
    第1項、第203條規定，訴請「被上訴人應給付上訴人250萬
    元，及自起訴狀影本送達翌日起至清償日止按年息百分之五
    計算之利息」，為無理由，應予駁回。原審駁回上訴人之訴
　　，理由雖與本院不同，然結論並無二致，仍應予以維持，上
    訴意旨指摘原判決不當，求予廢棄改判，為無理由，應予駁
    回。上訴人於本院追加民法第700條為請求權；亦屬無理由
　　，應予駁回追加之訴。
八、至於兩造其餘攻擊、防禦方法及證據，經斟酌後，認均不足
    以影響本判決結果，自無逐一詳予論述之必要，併予敘明。
九、據上論結，本件上訴與追加之訴為無理由，依民事訴訟法第
    449條第2項、第78條，判決如主文。
中　　華　　民　　國　　109 　年　　8 　　月　　13　　日
                  民事第二十庭  
                        審判長法  官  陳雅玲
                              法  官  林玉蕙
                              法  官  吳燁山
正本係照原本作成。
如不服本判決，應於收受送達後20日內向本院提出上訴書狀，其
未表明上訴理由者，應於提出上訴後20日內向本院補提理由書狀
（均須按他造當事人之人數附繕本）上訴時應提出委任律師或具
有律師資格之人之委任狀；委任有律師資格者，另應附具律師資
格證書及釋明委任人與受任人有民事訴訟法第466 條之1第1項但
書或第2項（詳附註）所定關係之釋明文書影本。如委任律師提
起上訴者，應一併繳納上訴審裁判費。
中　　華　　民　　國　　109 　年　　8 　　月　　14　　日
　　　　　　　　　　　　　    書記官  鄧瑄瑋
附註：
民事訴訟法第466條之1（第1項、第2項）：
對於第二審判決上訴，上訴人應委任律師為訴訟代理人。但上訴
人或其法定代理人具有律師資格者，不在此限。
上訴人之配偶、三親等內之血親、二親等內之姻親，或上訴人為
法人、中央或地方機關時，其所屬專任人員具有律師資格並經法
院認為適當者，亦得為第三審訴訟代理人。